【裁判字號】    97,交聲,11
【裁判日期】    970513
【裁判案由】    違反道路交通管理處罰條例聲明異議
【裁判全文】
臺灣新竹地方法院交通事件裁定          97年度交聲字第11號
移送  機關  交通部公路總局新竹區監理所新竹市監理站
異  議  人
即受處分人  甲○○
上列受處分人因違反道路交通管理處罰條例案件，對於交通部公
路總局新竹區監理所新竹市監理站於中華民國九十六年十一月九
日所為之竹監新四字第裁五一－ＮＢ0000000號違反道路
交通管理事件裁決聲明異議，本院裁定如下：
    主  文
原處分撤銷。
甲○○汽車駕駛人行車速度，超過規定之最高時速二十公里以上
四十公里以下，處罰鍰新臺幣貳仟元，並記違規點數壹點。
    理  由
一、按行車速度，依速限標誌或標線之規定，道路交通安全規則
    第九十三條第一項前段定有明文。次按汽車駕駛人，行車速
    度，超過規定之最高時速，或低於規定之最低時速，除有第
    四十三條第一項第二款情形外，處新臺幣（下同）一千二百
    元以上二千四百元以下罰鍰並記違規點數一點，道路交通管
    理處罰條例第四十條、第六十三條第一項第一款亦分別定有
    明文。
二、原處分意旨略以：本件異議人即受處分人甲○○於民國九十
    六年二月二十三日十五時十六分許，駕駛車號ＤＯ－一０二
    七號自用小客車，行經高雄縣林園鄉○○○路與五福路口往
    南方向處，行車速度超過規定之最高時速二十公里以上、四
    十公里以下（行車限速六十公里，經測時速八十一公里、超
    速二十一公里），經高雄縣政府警察局林園分局警備隊依超
    速自動照相設備拍照採證，以異議人違反道路交通管理處罰
    條例第四十條規定而逕行掣單舉發，嗣異議人於舉發通知單
    上所載之應到案日期逾三十日後始向原處分機關交通部公路
    總局新竹區監理所新竹市監理站提出陳述，經原處分機關調
    查結果，仍認異議人確有前開違規行為，乃依道路交通管理
    處罰條例第四十條、違反道路交通管理事件統一裁罰基準表
    規定，裁處罰鍰二千元。
三、聲明異議意旨略以：路邊側速照相，其拍攝及偵測效果，除
    受機種、功能及架設角度等本身條件外，尚有外在條件限制
    ，如風向、電力、準度及各種外力影響，又如同一拍攝測速
    方向，有兩輛車同時經過，其偵側車輛速度，誰能保證不受
    影響，所謂高科技數位攝影機，亦無法保證在畫面裡兩輛車
    出現，雖可以測得兩車分別時速，但卻無法保證係不受兩車
    互相之干擾所產生之正確值，況且連所謂雷達測速儀所測圖
    像，有其他車輛者之照片都將撤銷舉發，故本案舉發違規顯
    有錯誤等語。
四、經查：
（一）本件異議人對於上開時、地，駕駛車牌號碼ＤＯ－一０二
      七號自用小客車之事實，並不否認，而其在限速時速六十
      公里之地段，以時速八十一公里之速度行駛，超速二十一
      公里之違規事實，為現場設置之自動照相設備所拍攝一節
      ，亦有舉發照片二幀在卷可稽，是異議人駕駛前揭自用小
      客車於舉發時、地，確有違規超速之事實，已堪認定。
（二）按汽車駕駛人經以科學儀器取得證據資料證明其行為違規
      者，當場不能或不宜攔截製單舉發者，得逕行舉發，前項
      第七款之科學儀器應採固定式，並定期於網站公布其設置
      地點，但汽車駕駛人之行為屬行車速度超過規定之最高速
      限或低於規定之最低速限者，不在此限；對於前項第九款
      之違規行為，採用固定或非固定式科學儀器取得證據資料
      證明者，於一般道路須至少於一百公尺，於高速公路、快
      速公路須至少於三百公尺前，明顯標示之，道路交通管理
      處罰條例第七條之二第一項第七款、第二項第九款及第三
      項分別定有明文。查本案違規地點係屬感應線圈測速照相
      ，其拍攝原理係以車輛通過各車道地面線圈時計算而得，
      不致受其他車輛影響，如速度未超過設定速限，則儀器不
      會感應拍照，故異議人辯稱拍攝測速方向，有兩輛車同時
      經過，將影響其偵側結果云云，尚非可採。再查本件舉發
      單位所為之測速器為微電腦闖紅燈自動測速照相系統，並
      經製造國家所屬標準檢驗單位亦即瑞士電力及環境度量衡
      部門測試檢驗認可，發有式樣認可證書，並經我國駐瑞士
      臺北文化經濟代表團驗證該文書之簽名屬實，此有高雄縣
      政府警察局林園分局九十七年二月二十二日高縣林警裁字
      第０九七０００二三七五號函檢具之經臺灣臺北地方法院
      公證處認證之式樣認可證書在卷可稽；而該採證照片詳列
      異議人駕車之違規日期、時間、地點、違規車速及行駛車
      道別等數據，並可知異議人所駕之車號ＤＯ－一０二七號
      自用小客車於九十六年二月二十三日十五時十六分許，行
      經高雄縣林園鄉○○○路與五福路口往南方向內側車道時
      ，在間隔一秒內之行進距離測得異議人行車速度為時速為
      八十一公里，已逾該路段行車速限達二十一公里等節，亦
      有上開函文所附之有關違規相片上方框內各項數字所代表
      之意義說明可稽；又本案舉發地點依法於道路一百公尺前
      設有速限時速六十公里之警告標誌及「前有測速照相」字
      樣之固定警告標示牌一節，復有上開函文所附之照片二張
      在卷可稽，是異議人於上揭時、地駕駛上開自小客車，確
      有行車速度超過最高時速之違規情事無訛。異議人前揭辯
      解，尚乏所據，自難憑採。本件事證明確，異議人於上開
      時、地超速行駛之違規行為，應堪認定。
五、綜上所述，異議人確有於前揭時、地超速行駛之違規行為，
    原處分機關就異議人前項違規行為，依道路交通管理處罰條
    例第四十條規定，裁處異議人罰鍰二千元，固非無見，然原
    處分機關裁決當時疏未援引同條例第六十三條第一項第一款
    之規定，記違規點數一點，是本件異議人之異議雖無理由，
    然原處分機關之處分既有前開瑕疵可指，顯屬不當，本院自
    應予以撤銷，另依道路交通管理處罰條例第四十條、第六十
    三條第一項第一款、違反道路交通管理事件統一裁罰基準表
    之規定，裁處如主文所示，以資適法。
六、據上論斷，應依道路交通案件處理辦法第二十條前段，裁定
    如主文。
中    華    民    國    97    年    5     月    13    日
                      交通法庭 法  官  楊麗文
以上正本證明與原本無異。
如不服本裁定，應於裁定送達後五日內向本院提出抗告狀。
中    華    民    國    97    年    5     月    13    日
                               書記官  蕭惠婷


司法院資訊處製作；財團法人民間司法改革基金會備份。
